【裁判字號】    89,易,463
【裁判日期】    890809
【裁判案由】    竊盜等
【裁判全文】
臺灣苗栗地方法院刑事判決                          八十九年度易字第四六三號
    公  訴  人  臺灣苗栗地方法院檢察署檢察官
    被      告  乙○○
右列被告因偽造文書等案件，經檢察官提起公訴（八十八年度偵字第五０九七號），
本院判決如左：
    主  文
乙○○攜帶兇器竊盜，處有期徒刑捌月。
扣案之鐵鎚及未扣案之板手各壹支均沒收。
    事  實
一、乙○○與丁○○係多年朋友關係，丁○○原所使用之車號Ｂ六－五八五七號自用
    小客車（車主登記為劉謝廷妹，已死亡），於民國八十七年十一月九日失竊，並
    獲保險公司部分理賠而另購一輛車號為Ｍ六－二八一０號之同型自用小客車（車
    主登記為劉經忠），丁○○於八十八年三、四月間尋獲車號Ｂ六－五八五七號自
    用小客車車體（車牌已失落）後，將該車體交付乙○○處借放，乙○○於經丁○○同意後使用，惟乙○○於八十八年四月九日上午七時許，竟基於為自己不法所
    有之意圖，攜帶其所有、客觀上足以對人之生命、身體造成危害、具危險性之兇
    器即板手一支，在苗栗縣卓蘭鎮○○里○○路一五四號前，竊取丙○○所有停放
    該處之車號ＭＡ－二八六二號自用小客車車牌二面，得手後，基於概括犯意，先
    於同年四月底某日，在苗栗縣卓蘭鎮新厝里十八鄰新厝一三九號住處，以其所有
    之鐵鎚及鐵條為工具用以敲打變造Ｍ「Ａ」－二八「六二」號車牌號碼為Ｍ「六
    」－二八「一０」（變造三碼）以此方式變造上揭關於特許證之行車許可憑證之
    Ｍ六－二八一０號車牌二面，足以生損害於公路監理機關對於車籍資料管理之正
    確性及丁○○、劉經忠。變造後，旋於同日持變造之車牌二面懸掛於Ｂ六－五八
    五七號自用小客車體上，以供其行使之用，同樣足以生損害於前揭公路監理機關
    及丁○○。嗣因乙○○獲悉丁○○所使用之Ｍ六－二八一０號自用小客車於八十
    八年八月間失竊，而於八十八年八月中旬某日，在臺中縣潭子鄉某處，見有他人
    遺失之車號Ａ八－０一三一號車牌二面（該車牌係甲○○於八十八年七月二十八
    日上午某時，在臺中縣潭子鄉○○○街十八號住處前失竊），即意圖為自己不法
    之所有，而將之侵占入己；嗣為圖行事便利，復基於前揭變造犯意，於將車號Ａ
    八－０一三一號車牌二面侵吞入己後，在前揭住處中，以前揭變造方式，即持其
    所有之鐵鎚及鐵條（使用完已丟棄而滅失）為工具用以敲打變造Ａ八－０「一三
    一」號車牌號碼為Ａ八－０「二七０」（變造三碼），以此方式變造上揭關於特
    許證之行車許可憑證之Ａ八－０一三一號車牌二面，足以生損害於公路監理機關
    對於車籍資料管理之正確性及洪美娟（Ａ八－０二七０車牌號碼屬洪美娟所有）
    。變造後，旋於同日持變造之車牌二面懸掛於Ｂ六－五八五七號自用小客車體上
    ，以供其行使之用，足以生損害於上揭公路監理機關及洪美娟。嗣將前開變造之
    Ｍ「六」二八「一０」號車牌二面藏置於車上，而於八十八年十月十四日上午七
    時許，乙○○駕前開懸掛變造後為Ａ八－０「二七０」車牌號碼之車輛，行經國
    道一號高速公路南向七十一公里處（桃園縣楊梅鎮內）時，為警攔車查獲，並扣
    有變造後Ａ八－０「二七０」號車牌及變造後為Ｍ「六」－二八「一０」號車牌
    各二面及變造車牌所用之鐵鎚一支。
二、案經內政部警政署國道公路警察局第二警察隊報請台灣苗栗地方法院檢察署檢察
    官偵查起訴。
    理  由
一、右揭事實，業據被告乙○○坦承不諱，復經被害人即證人丁○○及被害人甲○○
    、丙○○、洪美娟等四人於警訊及本院調查時陳述明確在卷足憑，並有贓物認領
    保管單、變造工具、車牌等照片七紙附卷可資佐證，復有如事實欄所示變造後之
    車牌四面及鐵鎚扣案可資佐證，堪認被告前開自白與事實相符。事證明確，被告
    犯行堪以認定，應予依法論科。
二、核被告變造車牌復持之以行使部分所為，係犯刑法第二百十六條、第二百十二條
    行使變造許可證罪。被告變造車牌後，復持以行使，其變造之低度行為為行使之
    高度行為所吸收，不另論罪。被告先後多次變造車牌復持之以行使犯行，時間緊
    接，方法相同，觸犯構成要件相同之罪名，顯係基於概括犯意為之，為連續犯，
    依刑法第五十六條之規定，以一刑法第二百十六條、第二百十二條之行使變造許
    可證罪論，並加重其刑。另核被告侵占車牌部分所為係犯刑法第三百三十七條之
    侵占遺失物罪。再核被告攜帶板手竊盜車牌部分所為係犯刑法第三百二十一條第
    一項第三款之攜帶兇器竊盜罪。公訴人以被告所為，係犯刑法第三百二十條之普
    通竊盜罪，惟被告為竊盜行為時有攜帶客觀上足供兇器使用之板手一支，為被告
    所自陳，自應論以攜帶兇器竊盜罪，故公訴人容有所誤會，起訴法條應予變更，
    併予敘明。被告上開所犯侵占遺失物罪、連續行使變造特種文書罪及攜帶兇器竊
    盜罪三罪間，有方法、結果之牽連關係，應依刑法第五十五條後段規定從一重之
    攜帶兇器竊盜罪處斷。爰審酌被告犯罪之動機、手法、所生危害及犯罪後態度尚
    稱良好等一切情狀，量處如主文所示之刑。
三、扣案之鐵鎚一支為被告乙○○所有、供犯罪所用之物，已據被告供明在卷，應依
    刑法第三十八條第一項第二款規定宣告沒收，另被告所有供犯罪所用之板手一支
    ，雖未扣案，但亦不能證明業已滅失，應併為沒收之宣告。至扣案如事實欄所示
    之變造車牌四面，分屬案外人丙○○、甲○○所有，故不諭知沒收，公訴人就此
    訴請依法宣告沒收，容有誤會，附此敘明。
據上論斷，應依刑事訴訟法第二百九十九條第一項前段、第三百條，第三百二十一條
第一項第三款、第二百十六條、第二百十二條、第三百三十七條、第五十五條、第三
十八條第一項第二款，罰金罰鍰提高標準條例第一條前段，判決如主文。
中    華    民    國      八十九      年      八        月      九      日
                                  臺灣苗栗地方法院刑事庭
                                      審判長法  官  周  淡  怡
                                            法  官  林  誌  誠
                                            法  官  林  靜  雯
右正本證明與原本無異。
如不服本判決，應於判決送達後十日內向本院提出上訴狀( 應附繕本 )。
                                             書記官   李坤益
中    華    民    國          八十九    年    八    月     十六     日
附錄：
刑法第三百二十一條第一項第三款


司法院資訊處製作；財團法人民間司法改革基金會備份。
